【裁判字號】    97,交上易,304
【裁判日期】    980114
【裁判案由】    過失致死
【裁判全文】
臺灣高等法院刑事判決               97年度交上易字第304號
上  訴  人
即  被  告  丁○○
選任辯護人  李清輝律師
            余欽博律師
            王乙凡律師
上列上訴人即被告因過失致死案件，不服臺灣板橋地方法院97年
度交易字第349 號，中華民國97年9 月3 日第一審判決（起訴案
號：臺灣板橋地方法院檢察署97年度偵字第6228號），提起上訴
，本院判決如下：
    主  文
上訴駁回。
丁○○緩刑貳年。
    事  實
一、丁○○於民國（下同）97年2 月3 日5 時41分許，騎乘車牌
    號碼為TUA-390 號輕型機車（車主為許絹），沿臺北縣新莊
    市○○路○ 段往中華路方向行駛，行經臺北縣新莊市○○路
    ○ 段151 號前時，本應注意車前狀況，隨時採取必要安全措
    施，且汽車行經行人穿越道，遇有行人穿越時，無論有無交
    通指揮人員指揮或號誌指示，均應暫停讓行人先行通過。而
    依當時情形又無不能注意之情事，竟疏於注意及此，適有行
    人王漢三徒步於人行穿越道上，欲穿越復興路至對向綜合運
    動公園運動，丁○○所騎乘之機車因而緊急煞車，致機車失
    控人、車倒地，機車滑行撞擊王漢三後，繼續滑行再撞擊路
    旁違規停在人行穿越道車號為8H-0323 號自小客車，致王漢
    三受有蜘蛛網膜下腔出血、腦挫傷併腦內出血、左脛骨與腓
    股閉鎖性骨折、右耳撕裂傷、充血性衰竭傷害，經送醫急救
    後延至同日12時50分許死亡。嗣丁○○於有偵查犯罪職權之
    警察人員至醫院處理時，在場承認為肇事人而向警方自首上
    情並接受裁判。
二、案經王漢三之子甲○○告訴暨臺北縣政府警察局新莊分局報
    告臺灣板橋地方法院檢察署檢察官偵查起訴。
    理  由
一、本件上訴人即被告丁○○（簡稱被告）所犯非死刑、無期徒
    刑或最輕本刑有期徒刑3 年以上之罪，亦非高等法院管轄第
    一審案件，且被告就被訴事實為有罪之陳述，經審判長告知
    被告簡式審判程序之旨，並聽取檢察官、被告之意見後，爰
    裁定進行簡式審判程序，是本件之證據調查，依刑事訴訟法
    第273 條之2 規定，不受同法第159 條第1 項、第161 條之
    2 、第16 1條之3 、第163 條之1 及第164 條至第170 條規
    定之限制，合先敘明。
二、經查：（一）上開事實，業經被告於本院審理時坦承不諱，
    證人即到場處理之員警丙○○於偵查中並證稱：當時伊到現
    場，把巡邏車停好，就看到一個老伯伯坐在血跡後方，伊請
    他休息，等救護車來處理，一直到救護車來送醫，他都沒站
    起來。肇事者跪在血跡旁，用手捂著口鼻，有流血，伊有詢
    問他證件，他都沒有辦法說話，他有拿健保卡出來。死者身
    旁都沒有破裂物，機車倒地位置如現場圖所示等語（參97年
    度相字第211 號卷第28頁正反面）。又依現場蒐證照片所示
    ，被告騎乘之機車車頭及車架因撞擊而破裂受損，應係發生
    撞擊無訛，並有參照道路交通事故現場圖、行政院街生署臺
    北醫院診斷證明書、臺灣板橋地方法院檢察署相驗筆錄、相
    驗屍體證明書、驗斷書及相驗照片在卷可稽，綜合機車倒地
    之位置及被害人與被告在員警到場處理時之相關位置，足認
    本件被害人確係遭被告所騎乘之機車撞擊後，導致受有蜘蛛
    網膜下腔出血、腦挫傷併腦內出血、左脛骨與腓股閉鎖性骨
    折、右耳撕裂傷、充血性衰竭等傷害，嗣經送醫不治而死亡
    ；（二）按汽車行駛時，駕駛人應注意車前狀況，並隨時採
    取必要之安全措施，道路交通安全規則第94條第3 項定有明
    文；又汽車行經行人穿越道，遇有行人穿越時，無論有無交
    通指揮人員或號誌指示，均應暫停讓行人先行通過，同規則
    第103 條第2 項亦有明文可參。本件事發當時雖係雨天，且
    天色未明、行車管制號誌未正常運作，惟道路並無障礙物，
    且視距良好等情，有道路交通事故調查報告表(一)記載明確（
    參同上卷第11頁），依被告之智識程度，並無不能注意之情
    事，惟竟疏未注意車前狀況及暫停讓行人先行通過，因此撞
    擊行走於行人穿越道上之被害人，其駕駛行為違反上開交通
    規則，自有過失，且其過失行為與被害人之死亡結果間具有
    相當因果關係甚明，臺灣省臺北縣車輛行車事故鑑定委員會
    亦同此認定（參偵查卷第33頁、第34頁）。綜上所述，本件
    事證已明，被告犯行洵堪認定，應依法論科。
三、核被告所為，係犯刑法第276 條第1 項之過失致死罪。被告
    駕車行經行人穿越道，未停車禮讓行人優先通行，致被害人
    因此死亡，應依道路交通管理處罰條例第86條第1 項之規定
    加重其刑。又被告於車禍發生後，在有偵查犯罪職權之公務
    員知悉其犯行前，向至醫院處理之員警承認為肇事人而自首
    上情並接受裁判，業經證人即警員乙○○、丙○○分別於本
    院審理時到庭結證無訛，並有新莊分局道路交通事故肇事人
    自首情形紀錄表1 紙附卷可憑，是被告符合自首要件，爰依
    刑法第62條前段之規定，減輕其刑，被告於本件因同時具有
    加重減輕事由，應依法先加後減之。
四、原審本於同上見解，適用刑法第276 條第1 項、第62條前段
    ，道路交通管理處罰條例第86條第1 項，刑法施行法第1 條
    之1 之規定，並審酌被告品行、智識程度、過失程度之輕重
    ，肇事後自首犯行，態度尚稱良好等一切情狀，量處有期徒
    刑7 月，其認事用法尚無不合，量刑亦稱妥適。被告上訴意
    旨以原審量刑過重等語，指摘原審判決不當，惟量刑輕重係
    屬事實審法院得依職權自由裁量之事項，苟已斟酌刑法第57
    條各款所列情狀而未逾越法定刑度，不得遽指為違法。本件
    原審判決既已經詳細審酌量刑之一切情狀，予以綜合考量，
    並在法定刑內科處其刑，並說明論罪科刑之各項法律依據，
    而無違誤，上訴意旨仍執以指摘原審判決不當，為無理由，
    應予駁回。末查，被告未曾因故意犯罪而受有期徒刑以上刑
    之宣告，有本院被告前案紀錄表在卷可按，本院審理時，被
    告並與被害人家屬達成和解，被告願賠償新臺幣（下同）95
    萬元，此有和解筆錄在卷可憑，被告於本件因一時不慎而罹
    刑章，經此偵審教訓後，應知所警惕，信無再犯之虞，本院
    因認對其宣告之刑，以暫不執行為適當，爰依刑法第74條第
    1 項第1 款之規定，併予宣告緩刑2 年，以啟自新。
據上論斷，應依刑事訴訟法第368 條、第364 條、第273 條之1
第1 項，刑法第74條第1 項第1 款，判決如主文。
本案經檢察官黃全祿到庭執行職務。
中    華    民    國    98    年    1     月    14    日
                  刑事第二十庭審判長法  官  楊貴雄
                                    法  官  林銓正
                                    法  官  鄧振球
以上正本證明與原本無異。
不得上訴。
                                    書記官  劉有志
中    華    民    國    98    年    1     月    14    日
附錄：本案論罪科刑法條全文
刑法第276 條：
因過失致人於死者，處2 年以下有期徒刑、拘役或2 千元以下罰
金。
從事業務之人，因業務上之過失犯前項之罪者，處5 年以下有期
徒刑或拘役，得併科3 千元以下罰金。


司法院資訊處製作；財團法人民間司法改革基金會備份。
